臺灣基隆地方法院刑事判決　　　　　　　94年度簡上字第16號
上　訴　人　臺灣基隆地方法院檢察署檢察官
被　　　告　乙○○　男　76歲（民國17年5月11日生）
上訴人因上列被告傷害等案件，不服本院基隆簡易庭中華民國93
年12月31日93年度基簡字第1067號第一審簡易判決（聲請簡易判
決處刑書案號：93年度偵字第4482號）提起上訴，本院管轄之第
二審合議庭判決如下：
    主  文
原判決撤銷。
乙○○傷害人之身體，處拘役伍拾日，如易科罰金，以佰元折
算壹日，扣案之高爾夫球桿壹支（已斷裂）沒收；緩刑貳年。
    理  由
一、犯罪事實：
    乙○○係基隆市○○區○○街「登輝專案社區」之警衛，於
    民國93年11月16日凌晨1時30分許在該社區大門口即基隆市
    ○○街303巷19弄巷口執行社區守衛勤務，適甲○○駕駛車
    號631-CP號營業小客車搭載該社區住戶江秀玲，欲進入該社
    區，乙○○見該車號631-CP號營業小客車非屬該社區住戶之
    車，拒絕讓甲○○將車輛駛入，乙○○、甲○○二人因而發
    生口角。乙○○明知高爾夫球鐵桿桿頭堅硬沈重，持以揮擊
    足以砸毀器物及傷害人體，竟基於普通傷害及毀損之故意，
    於甲○○正欲下車之際，持其所有之高爾夫球桿1支朝該車
    左前車窗揮擊毆打甲○○，致甲○○受有左顳頂側頭皮撕裂
    傷2處（各3×0.5公分、2.5×0.3公分）、左後頭皮血腫4×
    4公分、左肘部瘀腫5×3公分之傷害，並擊毀甲○○所駕駛
    車號631-CP號營業小客車之擋雨板1片及儀表板1組，致生損
    害於甲○○。
二、程序事項：本件被告乙○○被訴犯刑法第277條第1項之傷害
    罪及第354條之毀損罪，依同法第287條前段、第357條規定
    須告訴乃論；茲已據被害人甲○○於法定告訴期間內之93年
    11月16日向基隆市警察局第二分局警員提出告訴（見偵查卷
    第9頁），其訴追條件已經具備。
三、認定事實所依據之證據及理由：
  (一)證人即告訴人甲○○之證述（證人甲○○到庭陳明其不能於
    審判期日到庭，並提出租車合約書釋明之，本院受命法官於
    徵詢上訴人及被告均同意後，依刑事訴訟法第276條第1項之
    規定，於審判期日前訊問證人甲○○）略以：93年11月16日
    凌晨1時30分許，我（甲○○）載一名女客到達「登輝專案
    」社區大門口並鳴按喇叭要求社區警衛開門，被告乙○○出
    來站在駕駛座外詢問我為何按喇叭，並表示不是該社區的車
    輛不能進入，我告知所搭載之乘客係社區住戶，乙○○乃要
    求乘客下車走進社區，我和乙○○對話並準備起身下車時，
    被告即持1支鐵製的高爾夫球桿揮打3下，第1下打中我車的
    擋雨窗及儀表板，第2及第3下都打中我的頭，球桿並且斷掉
    等情（見本院94年3月4日訊問筆錄）。
  (二)證人江秀玲於檢察官偵查中證稱：當天我（江秀玲）是搭告
    訴人甲○○所駕駛之計程車，我下車要進入社區時，有聽到
    敲打的聲音，我回頭就看到甲○○頭破血流等情（93年12月
    15日偵訊筆錄，見偵查卷第25至26頁）。
  (三)行政院衛生署基隆醫院出具之驗傷診斷書1份（附於偵查卷
    第21頁）：告訴人甲○○於93年11月16日上午2時5分經診斷
    結果發現其受有左顳頂側頭皮撕裂傷2處（各3×0.5公分、
    2.5×0.3公分）、左後頭皮血腫4×4公分、左肘部瘀腫5×3
    公分之傷害。
  (四)車號631-CP號營業小客車受損照片7幀及修繕收據1紙：該車
    之左前側擋雨板及儀表板破裂。
  (五)扣案之高爾夫球桿1支（已斷裂為二），被告供明係其所有
    之物。
  (六)被告辯解不採取之理由：
    被告乙○○固坦承其因不讓告訴人開車進入社區而與告訴人
    發生口角，然矢口否認有何傷害等犯行，辯稱：我（楊軍昌
    ）是維護社區安寧，告訴人不是社區裡的人，我阻止告訴人
    進入，他出言罵我並推開車門，我往後退，手上拿的球桿就
    落下來敲到告訴人車門的斜角，如果我要打告訴人，他的頭
    部一定開花，不會只受傷縫幾針而已云云。經查：告訴人甲
    ○○所受傷勢為左顳頂側頭皮撕裂傷2處（各3×0.5公分、
    2.5×0.3公分）、左後頭皮血腫4×4公分、左肘部瘀腫5×3
    公分之傷害，並非單一處身體部位之傷害，又依照片所示之
    汽車受損部位，亦顯示告訴人所駕之車駕駛座冷氣出風口處
    之儀表板裂損，堪認被告所揮擊之球桿已著落於該車之駕駛
    座內部，顯非如被告所言僅係球桿不慎掉落足令致之，被告
    所辯，要係卸責之詞，不足採取。
  (七)綜上，本案之積極證據明確，被告之犯罪事實已堪認定，應
    予依法論科。
四、論罪及撤銷原判決之理由：
  (一)核被告乙○○所為，係犯刑法第277條第1項之傷害罪及同法
    第354條之毀損罪，其以一持球桿敲打行為而犯上述二罪，
    係一行為觸犯數罪名之異種想像競合犯，應依刑法第55條規
    定，從一重之傷害罪處斷。
  (二)原判決據以論罪科刑，固非無見。惟查：告訴人除就所受傷
    害部分提出告訴外，並已就被告毀損部分向基隆市警察局第
    二分局警員提出告訴，業如前述。被告所犯上述毀損罪部分
    ，雖檢察官漏未聲請簡易判決處刑，惟該部分與已聲請之部
    分有想像競合犯之裁判上一罪關係，原審未予審酌，尚有未
    洽，檢察官上訴指摘原判決不當，非無理由，自應由本院合
    議庭將原審判決予以撤銷改判。
五、科刑之理由：
  (一)爰審酌被告僅因一時言語口角，竟持高爾夫球桿揮擊告訴人
    之車並打傷告訴人，對告訴人造成頭部外傷等傷害及車輛零
    件毀損，其暴行殊堪非難，然被告高齡而為維護社區安全而
    於深夜驅趕告訴人之車，其動機尚非至惡，併審酌被告犯罪
    之目的、手段、所生危害、犯後態度等一切情狀，量處如主
    文所示之刑，並諭知易科罰金之折算標準。又查被告前未曾
    受有期徒刑以上刑之宣告，有被告前案紀錄表1份附卷可稽
    ，其年事已高，從事社區警衛之正當職業，其經此偵查及審
    判程序後，當知警惕，應無再犯之虞，本院因認其所宣告之
    刑，以暫不執行為適當，併予宣告緩刑，以啟自新。
  (二)扣案之高爾夫球桿1支（已斷裂）係被告所有，業據被告供
    明在卷，且係供其犯本件傷害罪所用之物，應依刑法第38條
    第1項第2款之規定宣告沒收之。
六、適用之法律依據：
    刑事訴訟法第455之1第3項、第369條第1項前段、第299條第
    1項前段，刑法第277條第1項、第354條、第55條、第41條第
    1項前段、第74條第1款，罰金罰鍰提高標準條例第1條前段
    、第2條。
本案經檢察官樊家妍到庭執行職務。
中　　華　　民　　國　　94　　年　　4 　　月　　20　　日
                  刑事第一庭審判長法　官  邱志平
                                  法　官  汪梅芬
                                  法　官  蔡岱霖
以上正本證明與原本無異。
不得上訴。
中　　華　　民　　國　　94　　年　　4 　　月　　20　　日
    　                            書記官  明祖斌
附錄本判決論罪法條全文：
刑法第277條第1項
傷害人之身體或健康者，處3年以下有期徒刑、拘役或1000元以
下罰金。（罰金已提高為10倍）
